臺灣高等法院刑事判決　　　　　　　　96年度上訴字第3275號
上　訴　人　臺灣基隆地方法院檢察署檢察官
被　　　告　甲○○
上列上訴人因被告違反毒品危害防制條例案件，不服臺灣基隆地
方法院96年度訴字第378號，中華民國96年6月20日第一審判決（
起訴案號：臺灣基隆地方法院檢察署96年度毒偵字第853號），
提起上訴，本院判決如下：
    主  文
原判決撤銷。
甲○○施用第一級毒品，處有期徒刑肆月，減為有期徒刑貳月，
如易科罰金，以新臺幣壹仟元折算壹日。扣案之第一級毒品海洛
因殘渣袋貳只、注射針筒壹支均沒收。
    事  實
一、甲○○前因施用第二級毒品案件，經原審法院裁定送勒戒處
    所觀察、勒戒後，認有繼續施用毒品之傾向，經強制戒治於
    90年6月7日停止戒治出監，並由臺灣基隆地方法院檢察署檢
    察官於91年1月3日，以91年度戒毒偵字第2號為不起訴處分
    確定。嗣因侵占、施用第一、二級毒品、恐嚇取財案件，經
    原審法院分別判處有期徒刑7月、7月、3月、4月確定，於95
    年7月28日經原審法院以95年度聲字第5925號裁定定應執行
    有期徒刑1月6月確定，於95年12月15日縮短刑期假釋出監並
    交付保護管束，又因持有第一級毒品、二次竊盜等案件，經
    原審法院於96年5月14日以96年度基簡字第526號判決，分別
    判處有期徒刑決3月、2月、2月，應執行有期徒刑6月確定（
    尚未執行）。詎其猶不知悔改，又基於施用第一級毒品海洛
    因之犯意，於96年3月19日下午6時許（起訴書記載為96年3
    月20日晚上8時40分為採尿前回溯24小時內之某時），在基
    隆市○○路168巷6弄28號1樓住處，將海洛因摻水以注射針
    筒注射手臂靜脈方式施用第一級毒品海洛因，並於96年3月
    20日晚上7時30分許，在上開住處，因另涉竊盜案件，為警
    查訪而查獲，甲○○自首施用毒品，並主動自其身上背包內
    交出海洛因殘渣袋2只及注射針筒1支供警扣案，接受裁判，
    並經其同意採集尿液檢體送驗，結果皆呈海洛因代謝物嗎啡
    、可待因陽性反應而知上情。
二、案經基隆市警察局第二分局報告臺灣基隆地方法院檢察署檢
    察官偵查起訴。
    理  由
一、被告於原審偵審及本院審理中自白其於前述時、地施用第一
    級毒品海洛因，其經採尿送驗結果呈嗎啡陽性反應，此有臺
    灣尖端先進生技醫藥股份有限公司濫用藥物尿液檢體檢驗報
    告乙紙在卷可稽（853號偵查卷第16頁），並有扣案海洛因
    殘渣袋2只、注射針筒1支可佐。另有臺灣基隆地方法院檢察
    署91年度戒毒偵字第2號不起訴處分書、96年度毒偵字第775
    號起訴書、本院被告前案紀錄表附卷可參。上開補強證據已
    足認被告於法院審理時所為之任意性自白具有真實性，而使
    本院確信被告前述自白之犯罪事實為真，本院自得依被告前
    述自白及各該補強證據認定被告確有施用第一級毒品海洛因
    之犯行。本件事證明確，被告犯行堪以認定，應依法論科。
二、按海洛因係毒品危害防制條例第2條第2項第1款所明定之第
    一級毒品。被告於強制戒治執行完畢後，5年以內再犯施用
    第一級毒品海洛因之行為，係犯毒品危害防制條例第10條第
    1項之施用第一級毒品罪。被告持有第一級毒品海洛因之低
    度行為，應為施用毒品之高度行為所吸收，不另論罪。又被
    告係於96年3月20日下午7時30分許在基隆市○○路168巷6弄
    28號住處，因另涉竊盜案件，為警查訪時，自承施用毒品，
    並主動自其身上背包內主動交出海洛因殘渣袋2只及注射針
    筒1支供警扣案，接受裁判，有警詢筆錄附卷可稽（見853號
    偵查卷第7頁），被告符合自首要件，該次施用毒品之犯行
    應依刑法第62條前段之規定減輕其刑。被告行為後，中華民
    國96年罪犯減刑條例，業經於96年7月16日施行，被告所為
    ，合於減刑條例第2條1項第3款減刑之規定，應依法減輕其
    刑。
三、原審因而予以論罪科刑，固非無見。惟被告行為後減刑條例
    業已施行，被告所為合於減刑之規定，有如上述，原判決此
    部分未及予以減刑，自有未洽。檢察官上訴意旨略以：原判
    決諭知被告甲○○施用第一級毒品海洛因，判處有期徒刑4
    月，認其基於施用毒品海洛因之犯意，於96年3月19日下午6
    時許，在基隆市○○路168巷6弄28號1樓之住處，以注射針
    筒摻水注射手臂靜脈方式，施用毒品海洛因，固屬卓見。惟
    查，該被告復基於施用毒品海洛因之犯意，於96年4月30日
    上午9時許，在基隆市○○路加油站之廁所內處，施用毒品
    海洛因1次，嗣因同日下午2時許，被告因行竊基隆市○○街
    45巷50號防火巷內之白鐵熱水器外罩遭查獲後，冒用陳吉仁
    身分製作警詢筆錄，供承施用毒品之情，後於警方在同年5
    月19日查知其係冒名應訊後，始坦承施用毒品之事實，有基
    隆地檢署96年度毒偵字第1469號卷可憑（該案卷宗併送上訴
    ）。本件同一被告施用毒品海洛因之罪嫌，與該案件時間密
    切接近，顯係基於反覆持續實行之犯意，具有集合犯之關係
    ，屬於實質上一罪，為法律上之同一案件，而原審未及審酌
    ，就此部份事實漏未裁判，容有未洽。為此，請撤銷原判決
    ，另為合法適當之判決等語。惟查：按刑法於民國94年2月2
    日修正公布，刪除第56條所定之連續犯之規定，自95年7月1
    日施行。而基於概括犯意連續多次施用毒品之行為，於刑法
    修正刪除連續犯規定之前，均依連續犯論以一罪。此次刑法
    第56條修正理由之說明，謂：「對繼續犯同一罪名之罪者，
    均適用連續犯之規定論處，不無鼓勵犯罪之嫌，亦使國家刑
    罰權之行使發生不合理之現象。」「基於連續犯原為數罪之
    本質及刑罰公平原則之考量，爰刪除有關連續犯之規定」等
    語，即係將本應各自獨立評價之數罪，回歸本來就應賦予複
    數法律效果之原貌。就刑法修正施行後多次施用毒品之犯行
    ，採一罪一罰，始符合立法本旨。因此，刑法修正施行後多
    次施用毒品之犯行，除符合接續犯之要件外，則應一罪一罰
    ，合併定其應執行之刑。亦即於刑法修正前後，均不認毒品
    危害防制條例第10條所定之施用毒品罪為集合犯。本件上訴
    書雖載以：被告所為，係犯毒品危害防制條例第10條第1項
    之施用第一級毒品罪嫌，其接連二次施用第一級毒品海洛因
    之犯行，在法律上之評價應為包括一罪的集合犯，係屬實質
    上一罪云云。惟查被告96年4月30日被查獲施用第一級毒品
    ，距96年3月19日該次，間隔達一個月餘，難認有何集合犯
    性質。按接連多次施用第一級毒品之行為，既非屬集合犯，
    不具實質上一罪之關係，即無所謂刑罰權單一之問題（最高
    法院96年台非字第210號判決意旨參照）。是檢察官上訴，
    核無理由，應該駁回。惟原判決既有上開可議，自應由本院
    將之撤銷改判。爰審酌被告前曾因施用毒品，經觀察、勒戒
    、強制戒治，有本院前案紀錄表為憑，素行非佳，經警查獲
    後仍未戒絕，再衡酌被告之犯罪動機、目的、犯罪時所受之
    刺激、犯罪之手段、犯人之生活狀況、品行、智識程度、犯
    罪所生之危險或損害、犯後坦承犯行之態度、施用毒品係戕
    害自己身心健康等一切情狀，量處有期徒刑四月，減為有期
    徒刑二月，並諭知易科罰金之折算標準以新臺幣一千元折算
    一日。扣案之第一級毒品海洛因殘渣袋2只，係被告用以包
    裝毒品防其裸露、潮濕及便於攜帶之用，與扣案之注射針1
    支，雖均非專供施用毒品之器具，惟均係犯罪行為人即被告
    所有且供其施用第一級毒品海洛因所用之物，業據被告供明
    在卷，爰依刑法第38條第1項第2款規定宣告沒收。
四、公訴意旨另以：被告基於施用第一級毒品海洛因之犯意，於
    96年3月18日晚間6時許，在基隆市○○路168巷6弄28號住處
    ，施用第一級毒品海洛因，因認被告亦涉犯毒品危害防制條
    例第10條第1項之施用第一級毒品罪嫌。按被告或共犯之自
    白，不得作為有罪判決之唯一證據，仍應調查其他必要之證
    據，以察其是否與事實相符，刑事訴訟法第156條第2項定有
    明文。經查，本件公訴人認被告有於上開時間施用第一級毒
    品犯行，無非係以被告自白於上開時間以注射針筒注射手臂
    方式施用第一級毒品云云，惟本院遍查本案卷證資料，除於
    96年3月19日下午6時許施用毒品後於96年3月20日經警另案
    查訪時查獲，有扣得第一級毒品海洛殘渣袋2只與注射針筒1
    支，及採集被告之尿液檢體檢驗結果呈海洛因代謝物嗎啡、
    可待因陽性反應，得作為補強證據，而認定被告確有該次施
    用毒品犯行，至於公訴人指訴被告於96年3月18日晚間6時許
    有施用毒品犯行，並無其他補強之積極證據足資認定被告此
    部分之犯行，自不能單憑被告之自白即為不利被告之認定，
    則本院自難遽認被告確於上開時間亦涉有施用第一級毒品海
    洛因之犯行，此部分犯罪即屬不能證明，惟因公訴人認此部
    分與前開論罪科刑部分，有集合犯之實質上一罪關係，爰不
    另為無罪之諭知，併此敘明。
五、檢察官移送併辦意旨略以：
    (一)臺灣基隆地方法院檢察署以96年度毒偵字第1469號移送本
      院併辦：
      1.犯罪事實：甲○○基於施用第一級毒品海洛因之犯意，
        於民國96年4月30日上午9時許，在基隆市○○路加油站
        之廁所內，施用毒品海洛因一次，嗣因同日下午2時許
        ，甲○○行竊基隆市○○街45巷50號防火巷內之白鐵熱
        水器外罩遭查獲後，冒用陳吉仁身分製作警詢筆錄，供
        承施用毒品之情；嗣於警方在5月19日查知係冒名應訊
        後，始坦承自己施用毒品之事實，經警採其尿液送驗結
        果，其尿液中係呈嗎啡類藥物陽性反應，始查獲上情。
      2.證據：被告甲○○自白、台灣尖端先進生技醫藥股份有
        限公司出具之濫用藥物檢驗報告一份。
      3.所犯法條：毒品危害防制條例第10條第1項。
      4.併辦理由：被告甲○○所涉本件施用第一級毒品罪嫌，
        業經本署檢察官以96年度毒偵字第853號提起公訴，經
        臺灣基隆地方法院以96年度訴字第378號判處有期徒刑
        四月，經本署檢察官不服判決以96年度上字第109號提
        起上訴，有該案判決書及上訴書附卷可佐，被告所涉本
        件犯行與該案件具有集合犯及實質上一罪關係，為法律
        上之同一案件，請併予審理。
    (二)臺灣基隆地方法院檢察署以96年度毒偵字第1583號移送本
      院併辦：
      1.犯罪事實：甲○○基於施用第一級毒品海洛因之犯意，
        於民國96年5月15日上午9時許，在其位於基隆市○○區
        ○○路168巷6弄28號之住處，施用第一級毒品海洛因1
        次，嗣於同日晚上10時20分許，在基隆市○○路10巷1
        號前，因行跡可疑為警盤查查獲，當場並扣得其主動交
        出之毒品海洛因1包（淨重0.08公克）及注射針筒1支，
        經警採其尿液經送驗結果，其尿液中係呈海洛因之嗎啡
        陽性反應後，始查悉上情。
      2.證據：被告甲○○自白、台灣尖端先進生技醫藥股份有
        限公司出具之濫用藥物檢驗報告一份，法務部調查局96
        年6月15日調科壹字第09623050480號鑑定書、毒品海洛
        因一包（淨重0.08公克）及注射針筒一支扣案。
      3.所犯法條：毒品危害防制條例第10條第1項。
      4.併辦理由：被告甲○○前曾被訴違反毒品危害防制條例
        案件，業經本署以96年度毒偵字第853號案件提起公訴
        ，現由臺灣高等法院（子股）以96年度上訴字第3275號
        案件審理中，有該案件起訴書附卷足憑。又被告本件施
        用毒品罪嫌，核與上開案件有包括一罪集合犯關係，屬
        於同一事實，為上開案件起訴效力所及，請併予審理。
    經查：刑法修正施行後，多次施用毒品之犯行，除符合接續
    犯之要件外，則應一罪一罰，合併定其應執行之刑，亦即於
    刑法修正前後，均不認毒品危害防制條例第10條所定之施用
    毒品罪為集合犯，已如前述，是檢察官移送本院併辦部分，
    與本案無集合犯之實質上一罪關係，本院自無從就併案審理
    部分加以審究，應將併案審理部分退由檢察官另為適法之處
    理。
據上論斷，應依刑事訴訟法第369條第1項前段、第364條、第299
條第1項前段，毒品危害防制條例第10條第1項、第23條第2項，
刑法第11條前段、第41條第1項前段、第62條前段、第38條第1項
第2款，中華民國96年罪犯減刑條例第2條第1項第3款、第7條、
第9條，判決如主文。
本案經檢察官蔡薰慧到庭執行職務。
中　　華　　民　　國　　96　　年　　 9　　月　　21　　日
　　　　　　　　　刑事第十二庭審判長法　官   蔡永昌
　　　　　　　　　　　　　　　　　　法　官   王梅英
　　　　　　　　　　　　　　　　　　法　官   陳榮和
以上正本證明與原本無異。
如不服本判決，應於收受送達後十日內向本院提出上訴書狀，其
未敘述上訴之理由者並得於提起上訴後十日內向本院補提理由書
（均須按他造當事人之人數附繕本）。
                                    書記官   林吟玲
中　　華　　民　　國　　96　　年　　 9　　月　　21　　日
附錄本案論罪科刑法條全文：
毒品危害防制條例第10條第1項
施用第一級毒品者，處六月以上五年以下有期徒刑。
